【裁判字號】    98,台上,2109
【裁判日期】    980416
【裁判案由】    違反毒品危害防制條例等罪
【裁判全文】
最高法院刑事判決            九十八年度台上字第二一０九號
上  訴  人  甲○○
上列上訴人因違反毒品危害防制條例等罪案件，不服台灣高等法
院高雄分院中華民國九十八年一月二十三日第二審判決（九十八
年度上訴字第一０五號，起訴案號：台灣高雄地方法院檢察署九
十七年度偵字第六五三０號），提起上訴，本院判決如下：
    主  文
上訴駁回。
    理  由
一、關於施用第一級毒品、未經許可寄藏可發射子彈具有殺傷力
之改造手槍、未經許可持有子彈、轉讓第一級毒品（三罪）及幫
助施用第一級毒品部分：
按刑事訴訟法第三百七十七條規定：上訴於第三審法院，非以判
決違背法令為理由，不得為之；是提起第三審上訴，應以原判決
違背法令為理由，係屬法定要件。如果上訴理由書狀並未依據卷
內訴訟資料具體指摘原判決不適用何種法則或如何適用不當，或
所指摘原判決違法情事，顯與法律規定得為第三審上訴理由之違
法情形不相適合時，均應認其上訴為違背法律上之程式，予以駁
回。上訴人甲○○上訴意旨略以：（一）、所涉違反槍砲彈藥刀
械管制條例部分，上訴人於第一審供承係張明修所有，事實有誤
，應更正為蔡明修，請求傳喚蔡明修到庭釐清，並化驗槍械上指
紋，確認有無留存上訴人指紋。（二）、轉讓毒品部分，上訴人
僅交付呂俊興二次，非三次，請傳喚呂俊興到庭確認。（三）、
本件採一罪一罰，分別量刑後，尚有定應執行刑之空間云云。惟
查，上訴人所犯施用第一級毒品、未經許可寄藏可發射子彈具有
殺傷力之改造手槍、未經許可持有子彈、轉讓第一級毒品及幫助
施用第一級毒品部分，經第一審分別判處如該判決附表一（下稱
附表一）1、3、4、5、6 所示之刑，其不服提起第二審上訴，原
判決以上訴人未依據卷內訴訟資料，具體指摘第一審判決認事用
法有何違法或不當，即上訴未敘述具體理由，因認其第二審上訴
違背法律上之程式，不經言詞辯論，逕以判決駁回。已詳敘憑以
論斷之理由，從形式上觀察，並無違背法令情形。按不服地方法
院之第一審判決而上訴者，應向管轄第二審之高等法院為之。第
二審上訴書狀應敘述具體理由，為上訴必備之程式；倘已提出上
訴理由，但所提非屬具體理由者，則由第二審法院以上訴不合法
律上之程式，判決駁回。刑事訴訟法第三百五十條、第三百六十
一條第一項、第二項、第三百六十二條、第三百六十七條前段分
別定有明文。而所謂不服第一審判決之具體理由，必係依據卷內
既有訴訟資料或提出新事證，指摘或表明第一審判決有何採證認
事、用法或量刑等足以影響判決本旨之不當或違法，而構成應予
撤銷之具體事由，始克當之（例如依憑證據法則具體指出所採證
據何以不具證據能力，或依憑卷證資料，明確指出所為證據證明
力之判斷如何違背經驗、論理法則）；倘僅泛言原判決認定事實
錯誤、違背法令、量刑失之過重或輕縱，而未依上揭意旨指出具
體事由，或形式上雖已指出具體事由，然該事由縱使屬實，亦不
足以認為原判決有何不當或違法者（例如對不具有調查必要性之
證據，法院未依聲請調查亦未說明理由，或援用證據不當，但除
去該證據仍應為同一事實之認定），皆難謂係具體理由，俾與第
二審上訴制度旨在請求第二審法院撤銷、變更第一審不當或違法
之判決，以實現個案救濟之立法目的相契合。上訴人不服第一審
判決，提起第二審上訴，泛指有關毒品部分，均已坦承犯行，第
一審量刑過重，其餘有關寄藏改造手槍及持有子彈部分，第一審
均未明確交代該槍、彈之來源等為由，指摘原判決不當云云。原
判決以上訴人於警詢、偵查及第一審審理時均已坦承有施用、轉
讓毒品及持有子彈、寄藏改造手槍等犯行，以及其持有之子彈係
向綽號「阿文」者所收受，扣案改造手槍則係受化名「張明修」
所寄藏保管，且上訴人及辯護人於第一審時對於卷內有關證據之
證據能力均表示不爭執等情，第一審均已於判決理由中論斷綦詳
，至於事實上該槍、彈之真正來源為何？原判決雖未予調查或說
明理由，亦不影響犯罪事實之認定，對於上訴人成立持有子彈罪
及寄藏改造手槍罪，亦無影響。又上訴人除上開陳述外，未見有
何依據卷內既有訴訟資料或提出新事證，指摘或表明第一審判決
有何採證認事、用法或量刑等足以影響判決本旨之不當或違法，
而構成應予撤銷之具體事由，已難謂其上訴理由符合具體之要件
，其上訴不合法律上之程式。再上訴不合法律上之程式之情形，
依刑事訴訟法第三百六十七條但書規定：「但其情形可以補正而
未經原審法院命其補正者，審判長應定期先命補正。」係指上訴
書狀未敘述理由，第一審未命補提理由書狀之情形。換言之，僅
上訴未敘述理由時，第一審法院始應命補正，未經第一審法院命
為補正，第二審法院審判長方應定期間先命補正。苟上訴人提起
上訴時，上訴書狀已載理由者，即不適用上開規定。而上訴書狀
敘述之上訴理由是否具體，既非第一審法院可命補正之事項，即
毋庸先命補正。從而，上訴理由書狀未敘述具體理由，且於上訴
期間屆滿後之二十日內，亦未補提上訴具體理由，依上開說明，
洵屬違背法律上之程式，應依同法第三百六十七條前段、第三百
七十二條不經言詞辯論，判決駁回其在第二審之上訴。原判決已
說明上訴狀雖載有上訴理由，但非屬具體理由，原審法院乃以上
訴不合法律上之程式為由，判決駁回上訴人此等部分之上訴，經
核於法洵無違誤。上訴意旨，就原判決此等部分究竟如何違背法
令，並未依據卷內資料具體指摘，單純就事實再事爭執，並於法
律審聲請調查證據，應認其此等部分之上訴，違背法律上之程式
，併予駁回。
二、關於施用第二級毒品部分：
按刑事訴訟法第三百七十六條所列各罪之案件，經第二審判決者
，不得上訴於第三審法院，刑事訴訟法第三百七十六條定有明文
。上訴人被訴施用第二級毒品甲基安非他命部分，不服原審判決
提起上訴。惟原判決係依毒品危害防制條例第十條第二項論處罪
刑，該罪名核屬刑事訴訟法第三百七十六條第一款之案件。既經
第二審判決，自不得上訴於第三審法院，上訴人就此部分復提起
上訴，顯為法所不許，亦應予駁回。
據上論結，應依刑事訴訟法第三百九十五條前段，判決如主文。
中    華    民    國  九十八  年    四    月   十六   日
                      最高法院刑事第八庭
                          審判長法官  洪  文  章
                                法官  王  居  財
                                法官  郭  毓  洲
                                法官  黃  梅  月
                                法官  邱  同  印
      本件正本證明與原本無異
                                      書  記  官
中    華    民    國  九十八  年    四    月   二十   日
                                                      K


司法院資訊處製作；財團法人民間司法改革基金會備份。
